【裁判字號】    88,易,1951
【裁判日期】    890315
【裁判案由】    詐欺
【裁判全文】
臺灣板橋地方法院刑事判決                        八十八年度易字第一九五一號
    公  訴  人  臺灣板橋地方法院檢察署檢察官
    被      告  甲○○
右列被告因詐欺案件，經檢察官提起公訴（八十八年度偵字第六九四九號）及移送併
辦（八十八年度偵字第一九七五一號），本院判決如左：
    主  文
甲○○無罪。
    理  由
一、公訴意旨略以：被告甲○○與乙○○（本院通緝中，俟到案後另行審結）分別為
    松陵實業有限公司（下稱松陵公司）負責人及股東，明知自己已無償債能力，竟
    基於意圖為自己不法所有之概括犯意聯絡與行為分擔，連續於八十七年八、九月
    間，在台北縣板橋市○○街二十六號，由甲○○、乙○○出面向戊○○○詐稱：
    甲○○所經營公司財力雄厚，乙○○在大陸投資生意，須短期資金週轉，可立即
    還錢等語，使戊○○○信以為真，因而陷於錯誤，不知渠等債信已有困難，而交
    付現金新台幣（下同）六百五十八萬元，甲○○、乙○○交付如附表所示支票作
    為償還依據，詎支票屆期提示，皆因拒絕往來而遭退票，戊○○○始知受騙，因
    認被告甲○○與同案被告乙○○共同涉有刑法第三百三十九條第一項之詐欺罪嫌
    云云。
二、按犯罪事實應依證據認定之，無證據不得推定其犯罪事實，刑事訴訟法第一百五
    十四條定有明文。又認定不利於被告之事實，須依積極證據，苟積極證據不足為
    不利於被告事實之認定時，即應為有利於被告之認定，更不必有何有利之證據，
    最高法院三十年度上字第八一六號著有判例。訊據被告甲○○堅決否認有何詐欺
    犯行，辯稱：松陵公司實際上係由其妹妹乙○○在經營，伊僅係掛名當負責人，
    平時均在台中地區從事水電工作，並未實際參與公司之經營，而當時向告訴人借
    錢都是乙○○出面去借，伊只是有時候去告訴人處拿錢，都是由告訴人與乙○○
    談妥後，再由伊拿支票去換錢，乙○○說要接洽電腦、冷飲方面的生意，需要用
    錢，後來錢借到後拿去哪裡伊亦均不知情，因為乙○○係伊妹妹，又是板橋市民
    代表會代表，伊就是太相信她，所以自己也因此受害，本件伊亦係被害人，並未
    詐騙告訴人等語。
三、按公訴人認被告甲○○共同涉有刑法第三百三十九條第一項之詐欺罪嫌，無非係
    以告訴人戊○○○之指訴及松陵公司股東名冊影本一份、支票、退票理由單影本
    各十二份在卷等情為其論據，惟查：本件借款確係由同案被告乙○○出面向戊○○○借款等情，業據告訴人迭於偵、審中陳述明確，則同案被告乙○○苟確有向
    告訴人施詐稱：甲○○所經營公司財力雄厚，乙○○在大陸投資生意，須短期資
    金週轉，可立即還錢等語，其直接施用詐術之行為人應係同案被告乙○○等情，
    實堪認定。又松陵公司之實際經營者確係同案被告乙○○，被告甲○○僅係掛名
    為負責人，其餘股東亦均不管公司事務等情，亦經證人即松陵公司股東丁○○、
    丙○○到庭證述無訛，並為告訴人所不否認之事實，則乙○○以經營上之需要為
    由對外借款，縱被告甲○○有於借款期間，應乙○○之要求前去向告訴人取款，
    然其於取款後既將款項交由同案被告乙○○處理，則被告甲○○是否知悉同案被
    告乙○○向告訴人借款實係意在詐取該款項，亦非無疑，尚難僅以其曾出面取款
    ，遽認被告甲○○有共同施用詐術之犯行。至被告甲○○既掛名為松陵公司之負
    責人，則以其為負責人名義之支票由實際經營公司之同案被告乙○○持以使用，
    本屬常態，同案被告乙○○其後將之持以向告訴人詐取款項，是否為被告於掛名
    為負責人時即得預知之事實，亦非無疑，是亦難以同案被告乙○○持用被告甲○○為負責人之松陵公司支票借款，即遽認被告甲○○有共同詐欺犯意之聯絡及行
    為之分擔，況同案被告乙○○於借得上開款項後，因公司經營不善，隨即匿居國
    外避不返國處理，而被告甲○○則未隨同逃匿出境，亦有境管局入出境資料二份
    在卷可稽，是既無證據證明被告甲○○有從中獲取上開款項之情事，是亦難認被
    告甲○○前往告訴人處取回借款，其主觀上有何為自己不法所有之意圖。末按，
    同案被告乙○○另以松陵公司之名義，並持松陵公司之支票持向被害人阮秀月借
    款一百五十萬元一案，被告甲○○亦未與之有共同詐欺之情事，亦據檢察官查明
    而為被告甲○○不起訴之處分，亦有台灣板橋地方法院檢察署八十八年度字偵第
    一五三二號不起訴處分書一紙在卷可稽，由是足見，被告甲○○辯稱伊並未與同
    案被告張馨文共同詐欺等情，尚值採信。此外，復查無其他積極證據足資證明被
    告甲○○涉有公訴人所指之詐欺犯行，不能證明被告甲○○犯罪，自應為被告無
    罪之判決。
四、本件公訴人起訴被告甲○○詐欺部分，既經本院認為不能證明其犯罪而為無罪之
    判決，則移送併辦（八十八年度偵字第一九七五一號）有關被告甲○○部分，即
    難謂有連續犯之裁判上一罪關係，此部分既未經起訴，本院自無從併予審究，應
    退回檢察官另行依法處理，附此敘明。
據上論斷，應依刑事訴訟法第三百零一條前段，判決如主文。
本案經檢察官伍逸康到庭執行職務
中      華      民      國    八十九    年      三      月     十五     日
                                臺灣板橋地方法院刑事第二庭
        法  官  林  春  長
右正本證明與原本無異。
如不服本判決，應於判決送達後十日內，向本院提出上訴狀。
                                    書記官  邱  美  龍
中      華      民      國    八十九    年      三      月     十六     日


司法院資訊處製作；財團法人民間司法改革基金會備份。
